【裁判字號】    99,訴,110
【裁判日期】    991214
【裁判案由】    違反稅捐稽徵法等
【裁判全文】
臺灣臺東地方法院刑事判決               99年度訴字第110號
公  訴  人  臺灣臺東地方法院檢察署檢察官
被      告  許自強
            林清貴
上列被告因違反稅捐稽徵法案件，經檢察官提起公訴（99年度偵
字第480號），本院判決如下：
    主  文
許自強共同行使從事業務之人，明知為不實之事項，而登載於其
業務上作成之文書，足以生損害於公眾及他人，累犯，處拘役伍
拾日，如易科罰金，以銀元參佰元即新臺幣玖佰元折算壹日，減
為拘役貳拾伍日，如易科罰金，以銀元參佰元即新臺幣玖佰元折
算壹日。緩刑貳年。
林清貴共同行使從事業務之人，明知為不實之事項，而登載於其
業務上作成之文書，足以生損害於公眾及他人，累犯，處有期徒
刑肆月，如易科罰金，以銀元參佰元即新臺幣玖佰元折算壹日，
減為有期徒刑貳月，如易科罰金，以銀元參佰元即新臺幣玖佰元
折算壹日。
    犯罪事實
一、許自強前因公共危險案件，於民國94年3月15日經本院以94
    年度東交簡字第47號判決判處有期徒刑3月確定，而於94年7
    月5日易科罰金執行完畢。林清貴前因違反妨害兵役治罪條
    例案件，經本院於86年9月19日以86年度易緝字第15號判決
    判處有期徒刑2月確定；又因偽造文書案件，於86年9月18日
    ，經本院以86年度訴字第224號判決判處有期徒刑4月確定；
    再因詐欺案件，於88年6月29日，經臺灣高等法院花蓮分院
    以88年度上易字第77號判決判處有期徒刑8月、1年10月確定
    ，上開3案嗣經臺灣高等法院花蓮分院以88年度聲字第71號
    裁定應執行刑為有期徒刑2年3月確定，而於90年6月13日縮
    短刑期假釋出監，所餘刑期併付保護管束，嗣於91年2月19
    日保護管束期滿未經撤銷假釋，未執行之刑以已執行論。詎
    其等均不知悔改，許自強係「良富農產行」（現已停業，下
    稱良農行）之負責人，林清貴則係良農行實際執行業務之人
    ，其等均以製作該商號之員工各類所得扣繳暨免扣繳憑單（
    下稱扣繳憑單）為附隨業務，均明知曾金福未曾受僱於良農
    行工作，竟基於行使業務上登載不實準文書之犯意聯絡，於
    95年1月間某日，由林清貴依所得稅法第92條第1項之規定向
    該管稅捐稽徵機關彙報員工薪資扣繳憑單時，將曾金福於94
    年間在良農行任職，並支領薪資新臺幣（下同）443,280元
    等不實事項，以網路申報方式，登載於業務上作成之員工薪
    資扣繳憑單之準文書上，再傳送予財政部臺灣省南區國稅局
    臺東縣分局（下稱國稅局臺東縣分局）彙報以供查核而行使
    之（惟未造成逃漏營利事業所得稅之結果，詳後述），足以
    生損害於曾金福及國稅局臺東縣分局對稅捐稽徵管理之正確
    性。
二、案經曾金福訴由臺灣桃園地方法院檢察署呈請臺灣高等法院
    檢察署檢察長令轉臺灣臺東地方法院檢察署檢察官偵查起訴
    。
    理  由
壹、證據能力
    按被告以外之人於審判外之言詞或書面陳述，除法律有規定
    者外，不得作為證據，刑事訴訟法第159條第1項定有明文。
    次按刑事訴訟法第159條之1第2項規定：「被告以外之人於
    偵查中向檢察官所為之陳述，除顯有不可信之情況者外，得
    為證據。」所稱「得為證據」，依其文義解釋及立法理由之
    說明，並無限縮於檢察官在偵查中訊問被告以外之人即證人
    之程序，已給被告或其辯護人對該被告以外之人行使反對詰
    問權者，始有證據能力。第以刑事被告之詰問權，係指訴訟
    上被告有在審判庭盤詰證人之權利；偵查中檢察官訊問證人
    ，旨在蒐集被告犯罪證據，以確認被告嫌疑之有無及內容，
    與審判中透過當事人之攻防，經由詰問程序調查證人以認定
    事實之性質及目的有別。偵查中辯護人僅有在場權及陳述意
    見權，此觀諸刑事訴訟法第245條第2項前段之規定甚明，檢
    察官訊問證人並無必須傳喚被告使其得以在場之規定，同法
    第248條第1項前段雖規定「如被告在場者，被告得親自詰問
    」，亦僅賦予該在場被告有行詰問證人之機會而已，被告如
    不在場，殊難期有詰問之可能。此項未經被告詰問之被告以
    外之人於偵查中向檢察官所為之陳述，原則上為法律規定有
    證據能力之傳聞證據，基於當事人進行主義之處分主義，被
    告於審判中仍非不得請求詰問，使該偵查中之陳述成為完足
    調查之證據，亦得放棄對原供述人之反對詰問權或不爭執其
    陳述，由審判長依刑事訴訟法第288條第2項前段、第165 條
    第1項之規定，得僅以宣讀該被告以外之人之陳述或告以要
    旨之方式，踐行其證據調查程序（最高法院96年度臺上字第
    6682號判決參照）。查證人即共同被告林清貴、證人即告訴
    人曾金福於偵查中向檢察官所為之陳述，固均屬被告林清貴
    （就證人曾金福部分）、許自強以外之人於審判外所為之言
    詞陳述，惟於偵查中，其等既經檢察官諭知證人有具結義務
    及偽證處罰，並命其等立於證人地位朗讀結文，具結擔保證
    言之真實性後，於檢察官面前出於自由意識而完整、連續陳
    述各自親身經歷，被告林清貴、許自強均未爭執上開證人陳
    述之證據能力，亦查無其他違法取證之瑕疵存在，應無顯不
    可信之情形，是揆諸上開規定與說明，證人即共同被告林清
    貴、證人即告訴人曾金福於檢察官面前所為之陳述應認為均
    有證據能力。又檢察官、被告許自強業已聲請傳喚上揭證人
    作證以行使其對質詰問權，本院復於審理時均傳喚到庭具結
    作證，已賦予被告林清貴、許自強對質詰問之機會。準此，
    上揭證人於檢察官面前所為之供述既經嚴格之證明，引用其
    等證詞作為證據自屬適當，得採為認定被告許自強、林清貴
    本案犯罪事實之證據。
貳、有罪部分
一、訊據被告林清貴對於上揭犯罪事實坦承不諱，被告許自強則
    矢口否認有何共同行使業務上登載不實文書罪嫌，辯稱：伊
    僅是良農行之掛名負責人，良農行之業務均由被告林清貴負
    責，伊不知道被告林清貴做什麼事情云云。惟查：
（一）被告許自強係良農行之登記負責人，而被告林清貴則係執
      行業務之人乙情，業據被告許自強、林清貴供認明確（見
      本院卷第28頁及背面），並有良農行之營業稅稅籍資料查
      詢結果1紙在卷可稽，首堪認定。
（二）查告訴人曾金福於94年間確實未在良農行工作，被告林清
      貴卻將告訴人於94年間在良農行任職，支領薪資443,280
      元等不實事項，登載於員工薪資扣繳憑單之文書上，並以
      網路申報方式，向國稅局臺東縣分局提出彙報以供查核等
      情，亦據證人即告訴人曾金福、證人即共同被告林清貴於
      偵查中及本院審理時具結證述綦詳，並有告訴人之財政部
      臺灣省北區國稅局綜合所得稅核定通知書（94年度未申報
      核定）、各類所得扣繳暨免扣繳憑單、良農行之財政部臺
      灣省南區國稅局94年度綜合所得稅BAN給付清單各1份、國
      稅局臺東縣分局99年10月14日南區國稅東縣二字第099000
      20589號函附卷可憑。足認被告林清貴確有虛列上開不實
      事項於員工扣繳憑單之文書上，並向稅捐稽徵單位提出彙
      報查核之行為。至關於被告林清貴提出上開扣繳憑單向國
      稅局臺東縣分局彙報查核之日期乙節，雖被告林清貴供稱
      現已不復記憶，復經本院依職權函詢國稅局臺東縣分局，
      經該局函覆因良農行94年度扣繳資料係採網路申報，故無
      法提供資料，有卷附上開國稅局臺東縣分局函文可按，惟
      按所得稅法第88條各類所得稅款之扣繳義務人，應於每月
      10 日前將上一月內所扣稅款向國庫繳清，並於每年1月底
      前將上一年內扣繳各納稅義務人之稅款數額，開具扣繳憑
      單，彙報該管稽徵機關查核；並應於2月10日前將扣繳憑
      單填發納稅義務人，所得稅法第92條第1項前段規定甚明
      。是依照上開法律條文規定，被告林清貴至遲應於95年1
      月底前將良農行94年度之員工扣繳憑單彙報國稅局臺東縣
      分局以供查核，是有關被告林清貴向國稅局臺東縣分局彙
      報員工扣繳憑單之日期應認定為95年1月間某日。
（三）復查證人即共同被告林清貴於本院審理時及偵查中均具結
      證稱：良農行係伊和被告許自強一起去辦理設立的，告訴
      人確實沒有在良農行工作，因為告訴人當時想辦理勞保、
      健保，故需要有薪資資料，伊才將他申報為良農行之員工
      ，並列支每月薪資3萬多元，伊有跟被告許自強說這件事
      ，他說只要不犯法都可以，良農行的業務是伊在負責，被
      告許自強有時會進來關心一下，並問伊做得怎樣，有無賺
      錢等語。參以被告許自強於偵查中供稱：伊係良農行之負
      責人，但實際上沒有管理公司，當初是被告林清貴說要成
      立一家商號代銷伊種植的釋迦，伊覺得可以，就答應他，
      把自己的證件資料交給被告林清貴等語（見98年度他字第
      106號偵查卷宗第12頁）。另稽以良農行設立在「臺東縣
      卑南鄉○○村○○○路33號」係被告許自強之戶籍地乙節
      ，此觀上開稅籍資料自明。則被告許自強不僅同意以自己
      名義設立良農行，更將之設立在自己戶籍地，且不定時會
      前往關心、聞問經營狀況，而被告林清貴就本件虛列告訴
      人為上開商號員工之事，更事先告知被告許自強，並經其
      同意，此足見被告林清貴當初邀請被告許自強設立良農行
      ，並非僅具有以被告許自強為人頭負責人之意思，否則其
      無需告知被告許自強虛列告訴人為員工之事，且被告許自
      強亦與一般提供身分證件予他人設立公司行號後，即不再
      過問公司行號名稱、地點及經營事項之人頭負責人迥然有
      別。足認被告許自強對於良農行之業務仍有影響力，其並
      非僅係單純提供名義予他人設立公司行號之人頭負責人，
      其縱未實際執行業務，但其將業務經營事項交由被告林清
      貴執行，自仍不失其負責人地位甚明，是其上開辯解，不
      足採信。
（四）至被告林清貴雖辯稱：伊當時不知上開行為違反云云。惟
      按修正前刑法第16條規定：「不得因不知法律而免除刑事
      責任。但按其情節，得減輕其刑。」（新舊法比較部分，
      詳後述），查被告林清貴於犯本案之前已有詐欺、偽造文
      書前科，業如前述，有臺灣高等法院被告前案紀錄表1份
      在卷可參，其顯係具有相當社會經驗且歷經司法偵查、審
      判、執行、假釋處遇之人，其對於自己行為是否違法，理
      應較一般人更具警覺性，而知悉應主動詢問、查知以避免
      違法，況將未實際聘用之員工資料登載在扣繳憑單上，持
      向該管稅捐稽徵機關彙報以供查核，屬違法行為，通常智
      識之人均有此認知，被告林清貴殆無可能自外於此，是其
      上開辯解顯屬卸責之詞，洵無足採。又被告林清貴固證稱
      ：被告許自強同意其虛列告訴人為上開商號之員工時，曾
      說只要不違法都可以云云。然被告許自強於本院審理時供
      承：伊當初辦理營利事業登記時就心裡覺得毛毛的，怕被
      利用等語。足認被告許自強並非完全不具違法意識，其自
      可預見上開行為屬違法之事，其對被告林清貴說「只要不
      違法都可以」云云，顯係預作日後卸責之詞，尚難據此認
      定被告許自強並無違法意識。
（五）綜上，被告許自強、林清貴共同在扣繳憑單上，虛列告訴
      人為良農行之員工，並列支443,280元之薪資，再持以向
      國稅局臺東縣分局彙報以供查核等事實，堪以認定，是本
      案事證明確，被告許自強、林清貴之上開犯行均洵堪認定
      ，應依法論罪科刑。
二、新舊法比較
    按被告行為後，刑法業於94年2月2日修正公布，95年7月1日
    起施行。按行為後法律有變更者，適用行為時之法律，但行
    為後之法律有利於行為人者，適用最有利於行為人之法律，
    修正後刑法第2條第1項定有明文。此條規定係規範行為後法
    律變更所生新舊法律比較適用之準據法，本身尚無新舊法比
    較之問題，於新法施行後，應一律適用新法第2條第1項之規
    定，為「從舊從輕」之比較。而本次法律變更，比較時應就
    罪刑有關之共犯、未遂犯、想像競合犯、牽連犯、連續犯、
    結合犯，以及累犯加重、自首減輕暨其他法定加減原因（如
    身分加減）與加減例等一切情形，綜其全部罪刑之結果而為
    比較（最高法院95年5月23日95年度第8次刑事庭會議決議參
    照）。茲就本件新舊法比較結果說明如下：
（一）關於違法性錯誤之規定，修正前刑法第16條規定：「不得
      因不知法律而免除刑事責任。但按其情節，得減輕其刑；
      如自信其行為為法律所許可而有正當理由者，得免除其刑
      。」；修正後刑法規定：「除有正當理由而無法避免者外
      ，不得因不知法律而免除刑事責任。但按其情節，得減輕
      其刑。」，茲因修正後刑法限縮刑事責任之認定基準，顯
      較修正前刑法有利，經比較適用新舊法，新法對被告顯較
      有利（95年5月4日臺灣高等法院暨所屬法院因應新修正刑
      法施行座談會提案第2號結論意旨參照）。
（二）關於共同正犯之規定，修正前刑法第28條規定：「二人以
      上共同『實施』犯罪之行為者，皆為共同正犯。」，修正
      後刑法第28條則規定：「二人以上共同『實行』犯罪之行
      為者，皆為共同正犯。」，將舊法之「實施」修正為「實
      行」。原「實施」之概念，包含陰謀、預備、著手及實行
      等階段之行為，修正後僅共同實行犯罪行為始成立共同正
      犯。是新法共同正犯之範圍已有限縮，排除陰謀犯、預備
      犯之共同正犯。新舊法就共同正犯之範圍既因此而有變動
      ，自屬犯罪後法律有變更，而非僅屬純文字修正，經比較
      適用新舊法，新法對被告顯較有利（最高法院97年度臺上
      字第37號判決參照）。
（三）關於罰金刑下限之限制，刑法第215條所定法定刑為「處3
      年以下有期徒刑、拘役或5百元以下罰金」，其中關於罰金
      刑之下限，依修正後刑法第33條第5款之規定，最低額為新
      臺幣1,000元，惟依修正前刑法第33條第5款規定，罰金之
      最低額僅新臺幣3元。是經比較新舊法之結果，以修正前
      刑法較有利於被告。
（四）關於累犯之規定，於有期徒刑執行完畢5年內，故意再犯
      本件有期徒刑以上之罪，不論依修正前刑法第47條或修正
      後之刑法第47條第1項之規定，均成立累犯，對被告而言
      並無有利或不利之情形，不生新舊法比較之問題，應逕依
      現行刑法第47條第1項規定，論以累犯，並加重其刑（最
      高法院97年度第1次刑事庭會議決議意旨參照）。
（五）本院經綜合全部罪刑之結果，在適用「罪刑綜合比較原則
      」、「擇用整體性原則」下（最高法院27年上字第2615號
      判例意旨參照），因本件被告徐自強、林清貴不論適用修
      正前、後刑法，均成立共同正犯及累犯（詳後述），且均
      無適用違法性錯誤規定之餘地（前已論述），惟就罰金刑
      下限之規定，適用修正前刑法顯較有利被告，故認本案應
      一體適用被告行為時之法律即修正前刑法對其等較為有利
      。
（六）再關於易科罰金之折算標準，按所謂不能割裂適用，係指
      與罪刑有關之本刑而言，不包括易刑處分，事關刑罰執行
      之易刑處分仍應分別適用最有利於行為人之法律。易言之
      ，倘所處之主刑同時有徒刑、拘役易科罰金、罰金易服勞
      役之情形時，關於易科罰金、易服勞役部分應分別為新舊
      法有利不利之比較，依刑法第2條第1項從舊從輕原則定其
      易刑之折算標準（最高法院96年度臺非字第58號判決參照
      ）。依被告行為時之修正前刑法第41條第1項、罰金罰鍰
      提高標準條例第2條規定，係以銀元100元、200元或300元
      即新臺幣300元、600元或900元折算1日；依修正後刑法第
      41 條第1項，則係以新臺幣1,000元、2,000元或3,000元
      折算1日，經比較新舊法，以修正前之刑法對被告較為有
      利。
（七）至緩刑之宣告，以裁判時之狀態為準，故犯罪在新法施行
      前，於新法施行之後，關於緩刑之宣告，當然適用新法之
      規定，不再適用舊法，併予說明。
三、論罪科刑
（一）按營利事業填報扣繳憑單，乃附隨其業務而製作，屬於業
      務上所掌之文書。此種扣繳憑單內容如有不實，而足生損
      害於公眾或他人，即係犯刑法第215條業務上登載不實文
      書之罪名（最高法院95年度第16次刑事庭會議、70年度第
      9次刑事庭會議決議參照）。又按錄影或電磁紀錄，藉機
      器或電腦之處理所顯示之聲音、影像或符號，足以為表示
      其用意之證明者，以文書論，刑法第220條第2項定有明文
      。查許自強係良農行之負責人，林清貴則係實際執行業務
      之人，是製作良農行之員工薪資扣繳憑單均為其等之附隨
      業務，又被告林清貴係以網路申報方式，向國稅局臺東縣
      分局彙報94年度良農行之員工薪資扣繳憑單，依據刑法第
      220條規定，其所提出彙報之員工薪資扣繳憑單電磁紀錄
      仍以文書論，屬準文書。是核被告林清貴、許自強所為，
      均係犯刑法第216條、第215條、第220條第2項之行使業務
      上登載不實準文書罪。被告二人所為業務登載不實準文書
      之低度行為，為行使之高度行為所吸收，不另論罪。
（二）又按共同正犯之成立，祇須具有犯意之聯絡，行為之分擔
      ，既不問犯罪動機起於何人，亦不必每一階段犯行，均經
      參與（最高法院34年上字第862號判例意旨參照）。次按
      以自己共同犯罪之意思，參與實施犯罪構成要件以外之行
      為，或以自己共同犯罪之意思，事先同謀，而由其中一部
      分人實施犯罪之行為者，均為共同正犯（司法院釋字第10
      9號解釋意旨）。查被告許自強以自己名義設立良農行，
      並將之設立在自己之戶籍地，復事先同意由被告林清貴在
      94年度良農行員工薪資扣繳憑單上虛列告訴人為員工，而
      持向國稅局臺東縣分局提出彙報，是被告許自強顯係以自
      己犯罪之意思，事先同謀，而由被告林清貴實施犯罪行為
      ，自屬共同正犯，故被告許自強、林清貴就上開犯行，有
      犯意聯絡、行為分擔，應論以共同正犯。又查被告許自強
      、林清貴均曾有如前所述之犯罪科刑及刑之執行情形，此
      有臺灣高等法院被告前案紀錄表各1份在卷可稽，其等於
      有期徒刑執行完畢後5年內，故意再犯本件有期徒刑以上
      之罪，為累犯，均應依刑法第47條第1項規定加重其刑。
（三）另按行為時因精神障礙或其他心智缺陷，致不能辨識其行
      為違法或欠缺依其辨識而行為之能力者，不罰。行為時因
      前項之原因，致其辨識行為違法或依其辨識而行為之能力
      ，顯著減低者，得減輕其刑，刑法第19條第1項、第2項分
      別定有明文。又94年2月2日修正公布，並自95年7月1日施
      行之刑法，關於責任能力有無之判斷標準，係採生理學及
      心理學之混合立法體例，就生理原因部分，以行為人有無
      精神障礙或其他心智缺陷為準，而心理結果部分，則以行
      為人之辨識其行為違法，或依其辨識而行為之能力，是否
      屬不能、欠缺或顯著減低為斷；前者，可依醫學專家之鑑
      定結果為據，倘行為人確有精神疾病或智能不足等生理上
      原因，則由法院就心理結果部分，判斷行為人是否因此等
      生理原因，而影響其是非辨識或行為控制之能力，此觀該
      條項之立法修正理由即明。查被告許自強雖係中度智能障
      礙之人，有其身心障礙手冊1紙在卷足參，惟觀諸被告許
      自強於本院準備程序及審理時，就所詢事項多能應答切題
      ，言談並無重大乖離現實或答非所問之處，且能為自己妥
      適答辯，足認其行為時之是非辨識與行為控制能力，並未
      因其患有中度智能障礙而有不能、欠缺或顯著減低之情形
      ，揆諸上開規定與說明，尚無刑法第19條不罰或得減輕其
      刑之情形，附此敘明。
（四）又按刑法第74條第1項第2款所稱「五年以內」未曾因故意
      犯罪受有期徒刑以上刑之宣告，應以後案宣示判決之時，
      而非以後案犯罪之時，為其認定之基準；即後案「宣示判
      決時」既已逾前案有期徒刑執行完畢或赦免後5年以上，
      雖後案為累犯，但累犯成立之要件與宣告緩刑之前提要件
      (即刑法第74條第1項第1款、第2款所示之情形)本不相同
      ，且法律亦無限制累犯不得宣告緩刑之規定，故成立累犯
      者，若符合緩刑之前提要件，經審酌後，認其所宣告之刑
      以暫不執行為適當者，仍非不得宣告緩刑（最高法院92年
      第18次刑事庭會議意旨參照）。查被告許自強雖曾因公共
      危險案件，於94年3月15日經本院以94年度東交簡字第47
      號判決判處有期徒刑3月確定，而於94年7月5日易科罰金
      執行完畢，迄於本案宣示判決之日即99年12月14日，5年
      以內未曾因故意犯罪受有期徒刑以上刑之宣告，此有臺灣
      高等法院被告前案紀錄表1份在卷可考，本院衡酌其因一
      時短於思慮，致觸法網，經此偵審程序及科刑之教訓，應
      能知所警惕而無再犯之虞；兼衡被告許自強犯下本案之動
      機係出於幫助友人即被告林清貴，於犯案過程中未獲得任
      何利益，且本案犯罪實施過程中亦非居於主要地位，而上
      開商號業已停業，信無再犯之虞，且檢察官亦請求予被告
      許自強緩刑宣告，是本院認前開宣告之刑以暫不執行為適
      當，爰依刑法第74條第1項第2款規定宣告緩刑2年。至被
      告林清貴部分，檢察官雖亦請求給予緩刑宣告，惟其於本
      案居於主要犯罪地位，且供稱當初邀請被告許自強設立良
      農行即係要以該行名義為他人辦理現金卡及貸款業務，而
      因自己信用不佳，故請求被告許自強設立上開商號，顯見
      其自始即居心不良，更牽累本無犯罪意思之被告許自強，
      故認其仍有接受刑罰執行教化之必要，使其具有正確之法
      治觀念，避免再犯，爰不予緩刑宣告，附此敘明。
（五）末查，被告許自強、林清貴共同所為之犯罪時間係在96年
      4月24日以前，且合於中華民國九十六年罪犯減刑條例第3
      條之減刑要件，乃依同條例第2條第1項第3款規定，諭知
      減其宣告刑二分之一如主文所示，並諭知易科罰金之折算
      標準。
參、不另為無罪諭知部分
一、公訴意旨略以：被告許自強、林清貴基於逃漏稅捐之犯意聯
    絡，以製作不實之各類所得扣繳暨免扣繳憑單，使之營業成
    本增加，營利所得減少，並持向國稅局臺東縣分局申報良農
    行營利事業所得稅，以此方法逃漏稅捐，因認被告亦涉犯稅
    捐稽徵法第47條第3款（起訴書誤載為第1款）之商業負責人
    為納稅義務人以詐術逃漏稅捐罪嫌。
二、按犯罪事實應依證據認定，無證據不得認定犯罪事實；不能
    證明被告犯罪者，應諭知無罪之判決，刑事訴訟法第154條
    第2項、第301條第1項分別定有明文。又事實之認定，應憑
    證據，如未能發現相當證據，或證據不足以證明，自不能以
    推測或擬制之方法，為裁判基礎；且認定不利於被告之事實
    須依積極證據，苟積極證據不足為不利於被告事實之認定時
    ，即應為有利於被告之認定（最高法院40年臺上字第86號、
    30年上字第816號判例意旨參照）。次按刑事訴訟法第161
    條已於91年2月8日修正公布，修正後同條第1項規定：檢察
    官就被告犯罪事實，應負舉證責任，並指出證明之方法。因
    此，檢察官對於起訴之犯罪事實，應負提出證據及說服之實
    質舉證責任。倘其所提出之證據，不足為被告有罪之積極證
    明，或其闡明之證明方法，無從說服法官以形成被告有罪之
    心證，基於無罪推定之原則，自應為被告無罪判決之諭知（
    最高法院92年臺上字第128號判例意旨參照）。又按被告之
    自白，不得作為有罪判決之唯一證據，仍應調查其他必要之
    證據，以察其是否與事實相符，為刑事訴訟法第156條第2項
    所明定。所稱應調查其他必要之證據者，並不侷限於此項自
    白確出於任意性而已，尤重在其有補強證據以擔保被告自白
    之真實性；亦即以補強證據之存在，藉以限制合法自白在證
    據上之價值，俾發現實質的真實。故即使被告之自白出於任
    意性，然若別無其他補強證據足以擔保其自白確與犯罪事實
    相符者，該自白仍非刑事訴訟法上得據之為認定被告犯罪事
    實之證據，當不得僅憑此而為對被告不利之認定（最高法院
    84年度臺上字第4728號判決參照）。另按稅捐稽徵法第41條
    ，係結果犯，故無處罰未遂犯之規定，必納稅義務人使用欺
    罔之手段為逃漏稅捐之方法並因而造成逃漏稅捐之結果，始
    屬相當（最高法院70年度臺上字第2842號、76年度臺上字第
    6300號、95年度臺上字第486號判決意旨足資參照）。
三、公訴意旨認被告涉有上揭罪嫌，無非係以被告許自強、林清
    貴於偵查中之供述、證人即告訴人曾金福於經偵查中之證述
    ，並有財政部臺灣省北區國稅局綜合所得稅核定通知書、各
    類所得扣繳暨免扣繳憑單、97年10月28日財政部臺灣省北區
    國稅局楊梅稽徵所裁處書、營利事業登記基本資料查詢結果
    等資料可為佐證，為其論據。訊據被告林清貴固然對於上揭
    犯罪事實坦承不諱，而被告許自強則堅決否認有何共同商業
    負責人為納稅義務人以詐術逃漏稅捐罪嫌。
四、經查：良農行屬小規模營利事業，不必申報該行營利事業所
    得稅，該行號之營利事業所得稅直接歸課負責人之綜合所得
    稅等情，有財政部臺灣省南區國稅局臺東縣分局98年6月5日
    南區國稅東縣三字第0980008547號函、98年6月24日南區國
    稅東縣二字第0980013694號函在卷可稽，復經本院向該局依
    職權調取良農行之營利事業所得稅申報資料，經該局函覆查
    無該商號之營利所得稅申報資料，有該局99年6月29日南區
    國稅一字第0990012949號函附卷可考。再經本院依職權函查
    該行號負責人許自強之94年度綜合所得稅申報資料，經該局
    函覆被告許自強並無94年度綜合所得稅籍資料，亦有該局99
    年7月27日南區國稅東縣二字第0990014848號函在卷可憑。
    由此可知良農行不需申報營利事業所得稅，該商號收入直接
    歸課負責人之綜合所得稅，惟該商號負責人即被告許自強於
    94年度並未申報綜合所得稅，則被告許自強、林清貴雖共同
    依所得稅法第92條第1項規定，將上開不實之員工薪資扣繳
    憑單彙報國稅局臺東縣分局查核，但嗣後並未申報當年度良
    農行之營利事業所得稅及被告許自強之綜合所得稅，即未因
    此造成逃漏稅捐之結果，自與稅捐稽徵法第41條之犯罪構成
    要件未合，又稅捐稽徵法第47條係商業負責人為納稅義務人
    之代罰規定，納稅義務人既不構成犯罪，自不能以該條處罰
    商業負責人。此外，本院復查無其他積極證據足認被告有公
    訴人所指之揭犯行，揆諸首揭說明，原應為無罪判決之諭知
    ，惟因公訴意旨認此部分若成立犯罪，與上開有罪部分有牽
    連犯之裁判上一罪關係，爰不另為無罪判決之諭知。
據上論斷，應依刑事訴訟法第299條第1項前段，刑法第28條（修
正前）、第215條、216條、第220條第2項、第47條第1項（修正
前）、第41條第1項前段（修正前）、第74條第1項第2款，刑法
施行法第1條之1第1項、第2項前段，廢止前罰金罰鍰提高標準條
例第2條，現行法規所定貨幣單位折算新臺幣條例第2條，中華民
國九十六年罪犯減刑條例第2條第1項第3款、第7條，判決如主文
。
本案經檢察官劉仲慧到庭執行職務
中    華    民    國    99    年    12    月    14    日
                  刑事第一庭  審判長法  官  劉壽嵩
                                    法  官  楊峻宇
                                    法  官  陳鈺雯
以上正本證明與原本無異。
如不服本判決應於收受送達後10日內向本院提出上訴書狀，並應
敘述具體理由；其未敘述上訴理由者，應於上訴期間屆滿後20日
內向本院補提理由書（均須按他造當事人之人數附繕本）。「切
勿逕送上級法院」。告訴人或被害人對於本判決如有不服，請書
具不服之理由狀，請求檢察官上訴者，其上訴期間之計算係以檢
察官收受判決正本之日期為準。
                                    書記官  廖丁逸
中    華    民    國    99    年    12    月    14    日
附錄論罪科刑法條全文
刑法第215條
從事業務之人，明知為不實之事項，而登載於其業務上作成之文
書，足以生損害於公眾或他人者，處3年以下有期徒刑、拘役或5
百元以下罰金。
刑法第220條
在紙上或物品上之文字、符號、圖畫、照像，依習慣或特約，足
以為表示其用意之證明者，關於本章及本章以外各罪，以文書論
。
錄音、錄影或電磁紀錄，藉機器或電腦之處理所顯示之聲音、影
像或符號，足以為表示其用意之證明者，亦同。
刑法第216條
行使第210條至第215條之文書者，依偽造、變造文書或登載不實
事項或使登載不實事項之規定處斷。

司法院資訊處製作；財團法人民間司法改革基金會備份。
